【裁判字號】    97,易,1637
【裁判日期】    971128
【裁判案由】    詐欺
【裁判全文】
臺灣士林地方法院刑事判決              97年度易字第1637號
公  訴  人  臺灣士林地方法院檢察署檢察官
被      告  己○○
                      2
選任辯護人  陳峰富律師
            張簡勵如律師
            施汎泉律師
上列被告因詐欺案件，經檢察官提起公訴（97年度偵字第10675
、10695 、10696 、10831 號），及移送併辦（97年度偵字第10
672 、12784 、12829 號），被告於準備程序中就被訴事實為有
罪之陳述，經本院合議庭裁定依簡式審判程序審理，本院判決如
下：
    主    文
己○○幫助共同意圖為自己不法之所有，以詐術使人將本人之物
交付，處有期徒刑肆月，如易科罰金，以新台幣壹仟元折算壹日
。緩刑貳年。
    犯罪事實
一、己○○明知申請帳戶使用係輕而易舉之事，一般人無故取得
    他人金融帳戶使用之行徑常與財產犯罪之需要密切相關，而
    可預見該名不自行申辦帳戶使用反四處蒐集他人存摺之人，
    可能係遂行不法所有意圖用以詐騙他人，又對於提供帳戶予
    他人使用雖無必引發他人萌生犯罪之確信，但仍以縱若有人
    持以犯罪亦不違反其本意，而基於幫助詐騙份子向他人詐取
    財物之犯意，於民國96年6 月間至97年6 月20日間之某日，
    在不詳地點，將其所申請開立之臺灣新光商業銀行北投復興
    崗分行帳號0000000000000 號、臺灣中小企業銀行士林分行
    帳號00000000000 號、合作金庫商業銀行淡水分行帳號0000
    000000000 號帳戶之存摺、提款卡（含密碼）交予真實姓名
    年籍不詳之成年人。嗣該名成員與所屬詐欺集團成員，共同
    基於為自己不法所有之犯意聯絡，為下列詐欺犯行：(一)97年
    6 月20日晚間9 時許，撥打電話向丙○○謊稱係雅虎奇摩拍
    賣網站賣家，因網路購物轉帳發生錯誤，造成分期付款，需
    持提款卡前往提款機重新操作，使丙○○誤信為真而陷於錯
    誤，於當日晚間11時45分、97年6 月21日凌晨0 時48分許，
    在高雄市三民區○○○路156 號玉山銀行前，依對方指示操
    作提款機後，轉帳新臺幣（下同）2 萬9,999 元、3 萬元至
    己○○上開臺灣新光商業銀行北投復興崗分行帳戶。(二)97年
    6 月21日下午5 時許，撥打電話向丁○○謊稱係雅虎奇摩拍
    賣網站客服人員，因網路購物轉帳發生錯誤，造成每月固定
    扣款，需持提款卡前往提款機重新操作，使丁○○信以為真
    而陷於錯誤，於當日晚間5 時24分許，在臺北縣板橋市之某
    郵局前，依對方指示操作提款機後，轉帳2 萬9,988 元至己○○上開臺灣中小企業銀行士林分行帳戶。(三)97年6 月21日
    下午某時許，撥打電話向戊○○謊稱係雅虎奇摩拍賣網站賣
    家，因網路購物轉帳發生錯誤，造成分期付款，需持提款卡
    前往提款機重新操作，使戊○○誤信為真而陷於錯誤，於當
    日下午3 時53分、5 時52分許，在臺北市○○區○○路附近
    ，依對方指示操作提款機後，轉帳2 萬9,899 元、1 萬5,87
    2 元至己○○上開臺灣中小企業銀行士林分行（戊○○另現
    金存入10萬元至第三人黃郁芳所申請開立之第一商業銀行灣
    內分行帳戶，惟無證據證明己○○就此部分亦有犯意聯絡或
    行為分擔）。(四)97年6 月22日下午4 時52分許，撥打電話向
    乙○○謊稱係雅虎奇摩拍賣網路客服人員，因網路購物轉帳
    發生錯誤，造成分期付款，需持提款卡前往提款機重新操作
    ，使乙○○誤信為真而陷於錯誤，於當日晚間，在宜蘭縣羅
    東鎮○○○路之合作金庫商業銀行前，依對方指示操作提款
    機後，轉帳2 萬4,444 元、1 萬7,449 元、1 萬2,550 元至
    己○○上開合作金庫商業銀行淡水分行帳戶。(五)97年6 月22
    日晚間9 時40分許，撥打電話向庚○○謊稱係渣打銀行、雅
    虎奇摩拍賣艾薇兒網站客服人員，因網路購物轉帳發生錯誤
    ，造成每月固定扣款，需持提款卡前往提款機重新操作，使
    庚○○信以為真而陷於錯誤，於當日晚間10時5 分許，在新
    竹縣竹東鎮○○路○ 段之下公館東寧郵局前，依對方指示操
    作提款機後，轉帳2 萬5,669 元至己○○上開合作金庫商業
    銀行淡水分行帳戶。(六)97年6 月22日晚間8 時40分許，撥打
    電話向甲○○謊稱係網拍公司人員，因網路購物轉帳發生錯
    誤，會造成重複扣款，需持提款卡前往提款機重新操作，使
    甲○○誤信為真而陷於錯誤，於當日晚間9 時15分、11時39
    分許，在臺南市○區○○路101 號第一商業銀行前，依對方
    指示操作提款機後，轉帳2 萬9,988 元、1 萬4,388 元至己○○上開合作金庫商業銀行淡水分行之帳戶（甲○○另轉帳
    9 萬5,200 元至第三人方家緯所申請開立之第一商業銀行新
    西分行帳戶，惟無證據證明己○○就此部分有犯意聯絡或行
    為分擔）。丙○○、丁○○、戊○○、乙○○、庚○○、甲○○等人所轉帳之前開款項均隨即遭提領一空，嗣相繼發現
    遭騙報警處理而循線查悉上情。
二、案經臺北市政府警察局士林分局、臺北市政府警察局北投分
    局、臺北縣政府警察局淡水分局報告臺灣士林地方法院檢察
    署檢察官偵查起訴，及移送併辦。
    理    由
一、訊據被告己○○對於上開幫助詐欺犯行，均坦承不諱（見本
    院97年11月18日準備程序筆錄第2 頁、審判筆錄第6 、7 頁
    ），核與證人即被害人丙○○、丁○○、戊○○、乙○○、
    庚○○、甲○○等人證述遭詐騙集團詐騙而將款項轉入被告
    前開各帳戶之情相符（見第10675 號偵查卷第6 至7 頁、第
    10831 號偵查卷第5 至6 頁、第10695 號偵查卷第8 至9 頁
    、第10696 號偵查卷第8 至10頁、第10672 號偵查卷第14至
    16頁、第12784 號偵查卷第9 至10頁），且有被害人丙○○
    、丁○○、戊○○、乙○○、庚○○、甲○○等人提出之自
    動櫃員機明細表、轉帳資料、被告之國民身分證異動資料、
    95年4 月25日換領身分證影本、97年5 月8 日補發身分證影
    本、臺灣新光商業銀行北投復興崗分行97年7 月7 日新光銀
    復興崗字第970025號函所附開戶資料及交易明細表、臺灣中
    小企業銀行士林分行97年7 月17日九七士林字第00078 號函
    所附開戶人基本資料、開戶人申請書及交易明細、合作金庫
    商業銀行淡水分行97年7 月9 日合金淡存字第0970002601號
    函所附開戶資料及交易明細等在卷可稽（見第10672 號偵查
    卷第28頁、第10675 號偵查卷第10、16至19、28頁、第1083
    1 號偵查卷第11、15、17至22頁、第10695 號偵查卷第10、
    14至19頁、第10696 號偵查卷第11頁、第12784 號偵查卷第
    21頁），均可佐被告前開出於任意性之自白與事實相符，得
    採為認定事實之證據。本件事證明確，被告犯行已堪認定，
    應依法論科。
二、按幫助犯之成立，主觀上行為人須有幫助故意，客觀上須有
    幫助行為，意即需對於犯罪與正犯有共同之認識，而以幫助
    之意思，對於正犯資以助力，而未參與實施犯罪之行為者而
    言，最高法院75年度台上字第1509號、88年度台上字第1270
    號判決意旨均同此見解。是核被告將所有上開銀行帳戶（含
    存摺、提款卡、密碼）提供予不詳姓名年籍之人士，供其詐
    騙被害人財物，其顯係基於幫助他人詐取財物之犯意，且所
    為提供銀行存摺、提款卡及密碼予他人之行為，亦屬刑法詐
    欺罪構成要件以外之行為，被告既以幫助他人犯罪之意思而
    參與犯罪構成要件以外之行為，自應成立刑法第339條第1項
    詐欺取財罪之幫助犯，是核被告所為，係犯刑法第339條第1
    項、第30條第1項之幫助詐欺罪，並應依刑法第30條第2項之
    規定，按正犯之刑減輕之。又向被告收取帳戶之成年人、向
    被害人丙○○、丁○○、戊○○、乙○○、庚○○、甲○○
    等人詐取財物之人所屬詐騙集團等人間就上開詐欺犯行，有
    犯意聯絡及行為分擔，均為共同正犯，亦附此說明。爰審酌
    被告前未曾因犯罪經判決執行，有臺灣高等法院被告前案紀
    錄表可稽，素行尚可，犯罪後於本院審理中已坦承犯行，且
    與被害人丙○○、丁○○、乙○○、庚○○、甲○○等人達
    成和解，有被告與被害人庚○○、乙○○之和解書、被告與
    被害人丙○○、甲○○、丁○○之告訴代理人陳仲淇之調解
    筆錄等在卷可稽（均附本院卷），至被害人戊○○部分經本
    院合法傳喚後未能到庭與被告洽談和解事宜，然被告提供帳
    戶予詐騙集團使用，所為已影響社會正常交易安全，增加被
    害人尋求救濟之困難，並使犯罪之追查趨於複雜，危害社會
    情節甚鉅及被害人遭詐騙之金額達25萬6,246 元等一切情狀
    ，量處如主文所示之刑，並諭知易科罰金之折算標準。末查
    被告前未曾因故意犯罪受有期徒刑以上刑之宣告，有上開前
    案紀錄表在卷可參，於犯罪後業已坦認不諱，表示悔意，且
    與被害人丙○○、丁○○、乙○○、庚○○、甲○○等達成
    和解，本院審酌上情，認被告經此偵審程序及刑之宣告後，
    當知所警惕，信無再犯之虞，本院認前開對其所宣告之刑以
    暫不執行為適當，依刑法第74條第1 項第款規定併宣告緩刑
    2 年，以啟自新。
三、臺灣士林地方法院檢察署檢察官移送併辦之97年度偵字第10
    672 號即被害人甲○○部分、97年度偵字第12784 、12829
    號即被害人丙○○、庚○○、戊○○部分，其中被害人丙○○、庚○○部分與本案起訴部分之被害人相同，而被害人甲○○、戊○○遭詐騙而匯入款項之帳戶為前揭合作金庫商業
    銀行淡水分行之帳戶、臺灣中小企業銀行士林分行帳戶，與
    本案所起訴被告提供予詐騙集團之帳戶相同，且因被告所提
    供之帳戶係同時提供，僅為一幫助行為，是雖正犯即詐騙集
    團成員有上開多詐騙行為，亦僅成立一幫助犯之罪，最高法
    院96年度台非字第245 號判決意旨亦同此見解，是上開移送
    併辦部分與前開起訴後經本院判決有罪部分，均為同一事實
    ，為起訴效力所及，本院自得併予審酌，亦併此敘明。
據上論斷，應依刑事訴訟法第273條之1第1項、第299條第 1項前
段，刑法第339 條第1 項、第30條第1 項、第2 項、第41條第1
項前段、第74條第1 項第1 款，刑法施行法第1 條之1 ，判決如
主文。
本案經檢察官蔡啟文到庭執行職務
中    華    民    國    97    年    11    月    28    日
                  刑事第七庭法  官  黎惠萍
以上正本證明與原本無異。
如不服本判決，應於收受送達後10日內向本院提出上訴書狀，其
未敘述上訴理由者，應於上訴期間屆滿後20日內向本院補提理由
書狀（均須按他造當事人之人數附繕本）。「切勿逕送上級法院
」
                            書記官  夏珍珍
中    華    民    國    97    年    11    月    28    日
附錄本案論罪科刑法條全文
中華民國刑法第339條
（普通詐欺罪）
意圖為自己或第三人不法之所有，以詐術使人將本人或第三人之
物交付者，處5 年以下有期徒刑、拘役或科或併科1 千元以下罰
金。
以前項方法得財產上不法之利益或使第三人得之者，亦同。
前二項之未遂犯罰之。


司法院資訊處製作；財團法人民間司法改革基金會備份。
